【裁判字號】    89,台非,356
【裁判日期】    891012
【裁判案由】    竊盜
【裁判全文】
最高法院刑事判決                                八十九年度台非字第三五六號
    上 訴 人  最高法院檢察署檢察總長
    被    告  甲○○
右上訴人因被告竊盜案件，對於台灣高雄地方法院中華民國八十七年十二月三十一日
第一審確定判決（八十七年度易字第五九二六號，起訴案號：台灣高雄地方法院檢察
署八十七年度偵字第二一八○○號），認為違法，提起非常上訴，本院判決如左：
    主  文
原判決關於違背法令部分撤銷。
    理  由
非常上訴理由稱：「按判決不適用法則或適用不當者，為違背法令；再應於審判期日
調查之證據未予調查者，判決當然違背法令，刑事訴訟法第三百七十八條、第三百七
十九條第十款訂有明文。又受有期徒刑之執行完畢，或受無期徒刑或有期徒刑一部之
執行而赦免後，五年以內再犯有期徒刑以上之罪者，為累犯，刑法第四十七條明定。
另裁判確定後，始發覺為累犯者，應依刑法第四十七條規定更定其刑，固為刑法第四
十八條前段所定。然此所稱更定其刑，必其累犯之發覺，係在裁判確定之後，始足當
之，苟於裁判確定之前，已經發覺有累犯之情事者，即無適用之餘地。事實審法院於
審理時，如發覺有累犯之情事者，自應論以累犯並依法加重其刑，倘已發覺為累犯而
於判決時漏論累犯並加重其刑，亦僅能依上訴程序或非常上訴程序予以救濟，殊難再
依刑法第四十八條前段規定予以更定其刑（參照最高法院八十五年度台非字第一六一
號判決）。本件原判決認定被告甲○○於八十七年九月十六日攜帶兇器於夜間侵入有
人居住之建築物竊盜，判有期徒刑八月。惟卷查被告於八十三年九月三日另犯過失致
死罪，經台灣高雄地方法院於八十四年二月二十八日以八十四年度交訴字第六○號判
決，判處有期徒刑六月確定，並於八十四年五月十二日易科罰金執行完畢，有各該卷
宗暨台灣高雄地方法院檢察署刑案資料查註記錄表附於原審偵查卷宗（八十七年度偵
字第二一八○○號第二頁）可稽，則被告再犯本件之罪，仍在前犯過失致死罪執行完
畢五年之內，應為累犯，原判決未依累犯規定處斷，即有判決不適用法則之違法，案
經確定，應依刑事訴訟法第四百四十一條、第四百四十三條提起非常上訴以資糾正。
」等語。
本院按判決不適用法則或適用不當者，為違背法令，刑事訴訟法第三百七十八條定有
明文。又依法應於審判期日調查之證據未予調查，致適用法令違誤，而顯然於判決有
影響者，該項確定判決即屬違背法令，得提起非常上訴，亦經司法院大法官會議著有
釋字第一八一號解釋可稽。事實審法院對於被告有無累犯之事實，應否適用刑法第四
十七條累犯之規定加重其刑，即屬法院認定事實與適用法律之基礎事項，客觀上有其
調查之必要，應依職權加以調查，倘被告確係累犯，而事實審並未詳加調查，致判決
時未適用累犯之規定論處，即屬刑事訴訟法第三百七十九條第十款規定依法應於審判
期日調查之證據而未予調查，其判決當然為違背法令。本件被告甲○○於民國八十七
年九月十六日晚上十一時三十分許，持其所有客觀上具有危險性，可供兇器使用之鐵
剪一支，侵入高雄縣仁武鄉○○○路一九八號東泰鋼鐵股份有限公司所有而有守衛人
員居住之鐵工廠內，竊取ＰＶＣ高壓電纜線重約一百公斤等情，為原確定判決所認定
之事實。經查被告另於八十三年九月三日因犯過失致人於死罪，經台灣高雄地方法院
以八十四年度交訴字第六○號刑事判決判處有期徒刑六月，如易科罰金，以三百元折
算一日確定，並經台灣高雄地方法院檢察署檢察官於八十四年五月十二日以八十四年
度執字第二六一六號准予易科罰金執行完畢，有該執行卷宗足憑及刑案資料作業個別
查詢報表附於原審卷內之高雄縣警察局仁武分局刑案偵查卷可稽。是被告於前案之有
期徒刑執行完畢後，五年以內即再犯本件之竊盜罪，應以累犯論處，至為明顯。乃原
審對於被告之前科資料未詳加調查，致判決時未適用累犯論處。揆諸首開說明，自屬
依法應於審判期日調查之證據未予調查，致適用法令違誤，而顯然於判決有所影響，
該判決當然為違背法令。案經確定，非常上訴意旨，執此指摘，洵有理由。惟原判決
尚非不利於被告，應由本院將原判決關於此違背法令部分撤銷，以資糾正。
據上論結，應依刑事訴訟法第四百四十七條第一項第一款前段，判決如主文。
中      華      民      國    八十九    年      十      月     十二     日
                              最高法院刑事第五庭
                                  審判長法官  董  明  霈
                                        法官  丁  錦  清
                                        法官  林  茂  雄
                                        法官  王  居  財
                                        法官  張  祺  祥
      右正本證明與原本無異
                                              書  記  官
中      華      民      國    八十九    年      十      月     二十     日


司法院資訊處製作；財團法人民間司法改革基金會備份。
